---
title: "Anotações de Aulas"
author: "Victor"
date: "16 de agosto de 2016"
output: word_document
---

```{r setup, include=FALSE}
knitr::opts_chunk$set(echo = TRUE)
```

#MATF05 - Técnicas computacionais em estatística

## Aula 1 - 16.08.2016

Essa primeira aula trata de uma introdução ao R, apresentando as principais funções e funcionalidades do R.

Tópicos:

 - Sobre o R
 - O R como calculadora
 - Armazenando objetos no R
 - Vetores
 - Lendo os dados
 - Baixando os dados
 - Matrizes
 - Análise descritiva: data.frames
 - Importando dados: read.table
 - Distribuição de probabilidade
 - Criando funções
 - Análises de frequência
 - Testes t
 - Testes F

###Sobre o R

Usado para análise manipilação de dados e realização e cálculos e visualização de gráficos.

Presença de muitos pacotes, extensa comunidade estatistica.

Software Livre e disponível para download

### Instalação do R

**R**

https://cran.r-project.org/bin/windows/base/


**RStudio**

https://www.rstudio.com/products/rstudio/#Desktop

###R como calculadora

####Calculadora simples

```{r}

#Somar
1+1

#Subtrair
14-6

#Multiplicar
3*4

#Dividir
47/11

#Exponenciar
2^5

```


####Calculadora científica

```{r}

#Trigonométricas
sin(pi)
cos(pi)

#Outras
sqrt(9)
abs(-10)
exp(1)
log10(100)
log(2.78)
```

###Armazenando valores no R

' <- ' ou ' = '

```{r}

resultado <- 47/11

resultado

#É possível operar com valores armazenados no objeto
sin(resultado)

#Distinção entre maiúsculas e minúsculas 

```

**Obs1**.: O R utiliza, por *default*, o ponto '.' como separador de casas decimais.

**Obs2**.: A seta para cima, do console, recupera os comandos antigos

**Obs3**.: Usar Ctrl + l para limpar o console

###Vetores

Usar a função c() para concatenar os elementos em um vetor

```{r}
#c()
x <- c(1, 2, 3, 4, 5)
x

# ':' cria uma sequência
x <-  1:5
x

#Vetores não precisam ser numéricos (strings)
x <- c('Rio', "São Paulo", "Salvador")
x

#Booleans
x <- c(TRUE, FALSE, FALSE, T)
x

```


####Indexação de vetores

Utiliza-se o operador '[]' para selecionar objetos específicos em posições específicas de um vetor.

Usamos alguns vetores já programados originalmente no R (letters, LETTERS, month.name)

```{r}

#Letras do alfabeto
letters[1:6]

LETTERS[c(4, 5, 6)]

month.name[6:12]

```


Podemos utilizar também operações lógicas para selecionar elementos do vetor, buscando os valores condicionalmente.


```{r}

x <- c(0, 3, 3, 5, 1, 1:5, 12)

x[x > 3]

x[x != 3]

#Podemos calcular o número de elementos de um vetor usando a função length()
length(x[x>3])

```

####Operações com vetores

Por default, o R opera em vetores de forma element-wise.

```{r}

x <- 1:5
y <- 6:10

#Soma
x+y

#Multiplicação
x*y

#Divisão
x/y

```

### Lendo os dados

####Manualmente

É possível criar um vetor usando as funções scan() e edit(). Para alterar os dados em y, basta usar a função fix().

Para efeito do markdown, não há como rodar essas funções

```{r}

# y <- scan()
# y <- edit(data.frame())
# fix(y)
```

**Obs**.: Diversos bancos de dados estão disponíveis em https://archive.ics.uci.edu/ml/datasets.html

####De um arquivo diretamente

A função read.table() pode ser utilizada para ler bancos de dados 

```{r}

df <- read.table("c:/Users/duranvr/Google Drive/UFBA/2016.2/Métodos Computacionais/dados/iris.txt", header = TRUE, sep = ",")

```

####Criando variáveis usando um banco conhecido

```{r}

Nomes <- c("João", "Maria", "Roberto", "Bruna", "Dolores", "Daniel", "Vinicius", "Alexandre")
Peso <- c(70, 42, 91, 56, 58, 72, 81, 98)
Altura <- c(1.65, 1.61, 1.89, 1.71, 1.68, 1.75, 1.69, 1.88)

dados <- data.frame(Nomes, Peso, Altura)

```

Vamos criar uma variável BMI, que é dada pela fórmula 

$$BMI=\frac{Peso,(Altura^2)}$$

```{r}

#Criando a variávle IMC
dados$BMI <- dados$Peso/((dados$Altura)^2)

```

Agora vamos criar uma variável do tipo fator que categoriza o peso de cada indivíduo

```{r}
#Criando um vetor vazio
dados$categoria <- NA

#Preenchendo condicionalmente
dados$categoria[dados$BMI < 20] <- "Abaixo"
dados$categoria[dados$BMI <= 25 & dados$BMI >= 20] <- "Normal"
dados$categoria[dados$BMI > 25] <- "Acima"

#Utilizando a função ifelse()
system.time(dados$categoria <- ifelse(dados$BMI < 20, "Abaixo", ifelse(dados$BMI <= 25, "Normal", "Acima")))

#Utilizando os condicionais de programação
for(i in 1:length(dados$categoria)){
  dados$categoria[i] <- if(dados$BMI[i] < 20){
    "Abaixo"
  } else if(dados$BMI[i] <= 25){
    "Normal"
  } else {
    "Acima"
  }
}


```

####Matrizes

Lembramos que a matriz apenas comporta elementos com a mesma classe. 

Primeiramente criamos a matriz apenas com os dados. Para substituir a apresentação genérica por uma nomeada, usamos a função dimnames(), que recebe como valor uma lista com um vetor para cada dimensão e cada vetor com um elemento para cada nível da dimensão

```{r}

#Gerando os dados
dados2 <- matrix(c(12, 23, 19, 43, 11, 25, 35, 65, 32, 24, 26, 24),
                nrow = 3, ncol = 4, byrow = TRUE)

#Nomeando as dimensões
dimnames(dados2) <- list(c("João", "Pedro", "Maria"),
                        c("Exame1", "Exame2", "Exame3", "Exame4"))

```


Para indexar em uma matriz, precisamos lembrar que ela possui duas dimensões. Utilizamos o operador colchete mesmo, só que dessa vez com dois argumentos. Nesse formato:

matriz['linhas','colunas']

```{r}

#Exibir todos os dados que se encontram na coluna 1
dados2[,1] 

#Exibir o primeiro elemento da primeira linha
dados2[1,1]
```


Operações com matrizes


```{r}

mat1 <- matrix(rep(1, 6), 2, 3)
mat2 <- matrix(rep(2, 6), 2, 3)

#Soma de elementos da matriz
mat1+mat2


#Produtos de matrizes elemento a elemento
mat1 * mat2

#Para fazer multiplicação de matrizes, precisamos usar outro operador e transpor uma das matrizes
mat1 %*% t(mat2)

```


### Estatística básica

####Descritivas básicas

Usando a função summary() em todo o banco

```{r}

summary(dados)

```

####Correlação e covariância

```{r}
grupo1 <- rnorm(100)
grupo2 <- rnorm(100)
grupo3 <- rnorm(100)
grupo4 <- rnorm(100)

dados3 <- data.frame(grupo1, grupo2, grupo3, grupo4)

#Matriz de covariância
cov(dados3)

#Matriz de correlação
cor(dados3)

#Arredondando usando o round()
round(cor(dados3), 3)
```


####Distribuição de frequência

Todas as vantagens de um gráfico

```{r}

barplot(dados2[,4:1], beside = TRUE, col = 1:3, legend = rownames(dados2), ylim = c(0, 70), main = "Tempo de Reação")

```


####Boxplot

```{r}

boxplot(dados3, col = 2:5)

```

####Histogramas

Vamos atentar para a estrutura dos gráficos usando o par(mfrow = )


```{r}

par(mfrow = c(2, 2))

hist(dados3[,1], col = 2)
hist(dados3[,2], col = 3)
hist(dados3[,3], col = 4)
hist(dados3[,4], col = 5)

par(mfrow = c(1, 1))
```

####Gráficos de dispersão

```{r}

plot(dados3$grupo1, dados3$grupo2, col = 3, pch = 19)

```

Para gerar vários gráficos de dispersão ao mesmo tempo por pares de variáveis.

```{r}

pairs(dados3)

```


###Estatística inferencial

####Análise de frequência - tabelas de contingência

Gerando o banco

```{r}

cor <- c(rep("Preto", 32+55),
         rep("Castanho", 43+65),
         rep("Loiro", 16+64),
         rep("Ruivo", 9+16))

sexo <- c(rep("Masc", 32), rep("Fem", 55),
          rep("Masc", 43), rep("Fem", 65),
          rep("Masc", 16), rep("Fem", 64),
          rep("Masc", 9), rep("Fem", 16))

dadosCabelo <- data.frame(sexo, cor)

chisq.test(table(dadosCabelo))

```


Observando as distribuições dos dados

```{r}

barplot(table(dadosCabelo), beside = TRUE, col = c(2, 3))
legend("topright", c("Fem", "Masc"), fill = c(2, 3))

```

####Teste T para uma amostra

```{r}

set.seed(10)
tempos <- rnorm(10, 45, 1)

t.test(tempos, mu = 45, alternative = "greater")
```

####Teste T para duas amostras

```{r}

set.seed(10)
dieta1 <- rnorm(10, 10, 2)
dieta2 <- rnorm(8, 20, 2)

boxplot(dieta1, dieta2, col = c(2, 4))

t.test(dieta1, dieta2, alternative = "two.sided", var.equal = FALSE)

```


### Criando funções

Para criar funções customizadas utilizamos a função 'function()'

Vamos criar uma função que seleciona letras aleatórias.



```{r}

randomLetter <- function(n){
  out <- sample(LETTERS, n, replace = TRUE)
  return(out)
}

```

Agora vamos criar uma função que seleciona n sequências de 10 números

```{r}

randomSeq <- function(n){
  out <- matrix(NA, n, 10)
  for(i in 1:n){
    out[i,] <- sample(0:9, 10, replace = TRUE)
  }
  return(out)
}

randomSeq(2)

```

###Distribuições de probabilidade

O R inclui algumas distribuições básicas em que a gente pode calcular:

- d: densidade
- p: probabilidade acumulada num ponto
- q: o quantil em um determinado ponto
- r: gera amostras da distribuição



####Distribuição normal

_norm()

```{r}
#Densidade no ponto 0
dnorm(0)

#usando a fórmula
z <- 0
myDens <- function(z, mu=0, sigma=1){
  (1/sqrt(2*pi*sigma^2))*exp((-1/(2*sigma^2))*(z-mu)^2)
}

myDens(0)

#Caso a normal não seja padrão
dnorm(-1, 2, 3)
myDens(-1, 2, 3)


#Probabilidade acumulada no ponto 0
pnorm(0)

myProb <- function(x){
  return(x)
}

#Quantil associado à probabilidade .975
qnorm(.975)

#Simula valores de uma normal 0, 1
rnorm(10)

#Para fixar a randomicidade da smilação set.seed()
set.seed(1)
rnorm(3)

set.seed(1)
rnorm(3)

```

Outras distribuições disponíveis: Binomial (binom), Uniforme (unif), Poisson (pois)


##Aula 2 - 23.08.16

###Geração de números (pseudo)aleatórios - Simulação estocástica

O objetivo desse conteúdo é apresentar como obter números pseudoaleatórios para qualquer função densidade.

Simular é imitar, reproduzir a realidade. Útil para estudos em que não há dados, ou estudos de recuperação de parâmetros para verificar qualidade de estimadores. Fortalece o argumento de artigos.

Um computador digital não é capaz de gerar números aleatórios.

Os sinais podem ser analógicos ou digitais, analógico é contínuo e digital é discreto.

Bit é 0 ou 1, byte são 8 bits.

Trabalharemos na geração de números pseudoaleatórios, um processo determinístico.

John von Neumann (1951): "Anyone who considers arithmetical methods of producing random digits is of course in a state of sin."

Geração de números verdadeiramente aleatórios tem como base processos físicos como ruído térmico, efeito fotoelétrico, decaimento radioativo.

#### Geradores para a distribuição U[0,1]

É a distribuição base da qual pode-se chegar às outras. O objetivo é gerar v.a's i.i.d. $U(0,1)$

**Métodos**

 - **Método congruencial** (linear misto - Lehumer, 1951):

$$x_i=(ax_{i-1}+c)mod_m$$

Onde a operação $mod_m$ opera divisão de inteiros do valor entre parêntesis por $m$ e retorna o resto; $a$, $c$ e $m$ são parãmetros fixos.

Temos também um $x_0$ que é chamado de semente, ou raiz.

Note que $0 \leq x_i \leq m-1$

Quando $c=0$ temos o método congruencial linear multiplicativo.

*Limitações*: Além do problema da geração ser discreta, pode haver também periodicidade da cadeia.

Ex.: $x_{is}=157, 632, 1050, ..., 157, 632$

Sendo o __período__ o número de iterações que uma sequência leva para se repetir. Desejamos períodos longos para minimizar "buracos".

É importante então pensar em parâmetros $a$, $c$ e $m$ que encontre o maior período possível.

Para obter os números entre 0 e 1 basta fazer $u_i= \frac{x_i}{m}$

**Escolha dos parâmetros**

$m$: Número próximo do número máximo da máquina (inteiro)

$a$: Um valor alto qualquer exemplo, $7^5$

Note que como excluimos o 0 e o m, o período máximo é m-1

```{r}

congruencial <- function(x0, a, c, m = 2^64 - 1, n=100){
  n = n+1
  out <- numeric(n)
  out[1] <- x0
  for(i in 2:n){
    out[i] <- (a*out[i-1] + c)%%m
  }
  return(out[-1])
}

N <- 5
checkPrimo <- function(N){
  for(i in 2:(N-1)){
  if((N)%%i == 0){
    return(paste(N, "não é primo. É divisível por: ", i))
    break
  } else if(i == (N-1)){
    return(paste(N, "é primo!"))
  }
}
}


checkPrimo2 <- function(N){
  divs <- numeric(0)
  
  for(i in 2:(N-1)){
    if((N)%%i == 0){
      divs <- c(divs, i)
    }
  }
  if(length(divs) > 0){
    return(paste(N, "não é primo. É divisível por: ", paste(divs, collapse=", ")))
  } else {
    return(paste(N, "é primo!"))
  }
}

checkPrimo2(12314)

```

#####Exemplo 2.1.

Se $x_0=5$, $a=3$, $c=0$ e $m=150$, quais os 10 primeiros valores?

Os valores observados são: `r congruencial(5, 3, 0, 150, 10)`

Para obter os valores uniformes basta dividir por $m$. 

`r congruencial(5, 3, 0, 150, 10)/150`

Note que embora o período máximo seja 149, temos um período observado de 4. A sequência dos $x_{is}$ gerados é chamada de sequência de Lehmer.

#####Exercício 2.1.

Se $x_0=3$, $a=5$, $c=7$ e $m=200$, quais os 10 primeiros valores?

Resp.: Valores: `r congruencial(3, 5, 7, 200, 10)`, na uniforme `r congruencial(3, 5, 7, 200, 10)/200`


```{r}
n <- 10000

system.time(random <- congruencial(10, 21983, 239, 49187233, n)/49187233)
# system.time(random <- runif(n))

plot(random[1:(n-1)], random[2:n], pch = 19, cex = .1)

```

#### Aplicações

 - Simulações
 
 - Método de monte carlo
 
 - Reamostragem

**Obs**: a é dita "raíz primitiva" mod m se: 

$$a^i \neq 1, i=1,2,..., m-2$$

```{r}

checkPrimRoot <- function(a, m){
  for(i in 1:(m-2)){
    if((a^i %% m) == 1){
      return(paste(a, " NÃO é raiz primitiva de mod", m))
    }
  }
  return(paste(a, "é raiz primitiva de mod", m))
}


checkPrimRoot(3, 31)

which(congruencial(29138739218, 3, 0, 31, 100) == 26)

congSmall <- congruencial(29138739218, 3, 0, 31, 10000)/(31)
congLarge <- congruencial(32139, 7^5, 0, 2^31-1, 10000)/(2^31-1)

#Autocorrelações
acf(congSmall)
acf(congLarge)

#Média = .5
mean(congSmall)
mean(congLarge)

#Variância = 1/12 = 0.08333
var(congSmall)
var(congLarge)

#Até 10.000.000 vai ...
length(table(congruencial(32139, 7^5, 0, 2^31-1, 1000)))

```

- Método * Linear Feedback Shift Register* (Tausworthe, 1965)

$$a_k=(c_pa_{k-p}+c_{p-1}a_{k-p-1}+...+c_1a_{k-1}) mod_2$$

Trata-se de um método binário, também possui problemas de periodicidade, o período máximo  é $2^{p-1}$, mas nada garante que seja. 

### Distribuições univariadas

- **Método da inversa da f.d.a. ou da transformação inversa**

Método mais fácil e mais rápido de ser implementado. 

Seja $X$ uma v.a. de forma que $F^{-1}_{X}(U)$, em que $F$ é uma f.d.a. inversível e $U$ v.a. com distribuição $U(0,1)$. Temos então que $X$ tem f.d.a. $F_X(x)$ e $U$ tem f.d.a. $F_U(u)$. Assim,

$$F^{-1}_X(u)=inf{ x; F(x) \geq u}$$

É a função de distribuição da v.a. gerada.

$$P(X \leq x) = P(F^{-1}_{X}(U) \leq x) = $$
$$=P(U \leq F_{X}(U)) = F_{X}(x)$$


**VER!!** Prova do método da inversa (Casella?)

**Exemplo**: Distribuição exponencial

Gerar uma realização $X$ onde $X \sim Exp(\lambda)$

$$u=F_x(x)=1-e^{-\lambda x}$$

$$1-u=e^{-\lambda x}$$

$$x= \frac{-log(1-u)}{\lambda}=F^{-1}_X(u)$$


**Algoritmo**

1 - Gerar $U \sim U(0,1)$

2 - Calcular $X = \frac{-log(1-u)}{\lambda}=F^{-1}_X(u)$

3 - Retornar $X$

Com base nesse resultado eu posso gerar de várias distribuições que tem relação com exponencial, bastando obter apenas as outras inversas.

**Exercícios**

1 - Utilizar método da inversa da função de distribuição acumulada para gerar $X \sim U(a,b)$

```{r}
u <- runif(100000)

a <- 3; b <- 5 #Alguns exemplos só pra testar
x <- (b-a)*u + a #forma da inversa

hist(x)

```

2 - Utilizar método da inversa da função de distribuição acumulada para gerar $X \sim Logistica(\mu, \beta)$

$$F_X(x) = \frac{1}{1+ e^{ \frac{-(x- \mu)}{\beta}}}$$


3 - Utilizar método da inversa da função de distribuição acumulada para gerar $X \sim Cauchy(\mu, \sigma)$

$$F_X(x) = \frac{1}{2} + \frac{\tan^{-1}{\frac{x-\mu}{\sigma}}}{\pi}$$

Outras distribuições que podem ser geradas pelo método da inversa:

Beta(a, 1); Beta(1, b), Pareto(a, b), Weibull(a, b), etc...

## Aula 4 - 30.08.2016

### Métodos para geração de variáveis aleatórias com distribuições específicas

#### Distribuição normal: $Z \sim N(0,1)$

Caso queira outra média e variância, lembrar que, se $X=\sigma Z+\mu$, então $X \sim N(\mu, \sigma^2)$

#####Média uniforme (método aproximado)

Pelo TCL, sabemos que se $U_1, U_2, ...$ são v.a.'s iid $U(0,1)$, então:

$$Z=\frac{\sum_{i=1}^N{U_i}-N/2}{\sqrt{N/12}}$$

Então $Z$ tem distribuição aproximadamente normal ($N(0,1)$). Este processo nada mais é do que padronizar a soma das variáveis uniformes. 

Tomando $N=12$, temos:

$$Z=\sum_{i=1}^N{U_i}-6$$

Recomenda-se a não utilização desse método por ser dependente de uma aproximação e não um método exato. 

**Exercício**: Utilizando o gerador de uniformes do R, verifique a aproximação para $N=12$

```{r}

mu10 <- replicate(10, sum(runif(12))-6)

mu100 <- replicate(100, sum(runif(12))-6)

mu1k <- replicate(1000, sum(runif(12))-6)

mu10k <- replicate(10000, sum(runif(12))-6)


#Testes
require(GLDEX); require(ADGofTest)
##KS
ks.gof(mu10, "pnorm")
ks.gof(mu100, "pnorm")
ks.gof(mu1k, "pnorm")
ks.gof(mu10k, "pnorm")

#AD
ad.test(mu10, distr.fun = pnorm)
ad.test(mu100, distr.fun = pnorm)
ad.test(mu1k, distr.fun = pnorm)
ad.test(mu10k, distr.fun = pnorm)

#Shapiro-wilk
shapiro.test(mu10)
shapiro.test(mu100)
shapiro.test(mu1k)
# shapiro.test(mu10k) #Não roda

#QQPlot
par(mfrow = c(2, 2))
qqnorm(mu10); qqline(mu10)
qqnorm(mu100); qqline(mu100)
qqnorm(mu1k); qqline(mu1k)
qqnorm(mu10k); qqline(mu10k)


#Histograma
hist(mu10, col = "light blue")
hist(mu100, col = "light blue")
hist(mu1k, col = "light blue")
hist(mu10k, col = "light blue")

par(mfrow = c(1, 1))

#Testando várias replicações
mu10.1k <- replicate(1000, replicate(10, sum(runif(12))-6))
pValues <- sapply(mu10.1k, function(x){
  ks.gof(x, "pnorm")$p.value
})

mean(pValues<.05)

```


##### Método Box-Muller (1958)

Baseado na geração inicial de duas $U(0, 1)$ que são submetidas à seguinte transformação:

$$Z_1=\sqrt{-2\log{U_1}}\cos{2\pi U_2}$$

$$Z_2=\sqrt{-2\log{U_1}}\sin{2\pi U_2}$$

Assim, $Z_1$ e $Z_2 \sim N(0, 1)$ independentes

Vantagem: é __exato__

Desvantagem: mais __lento__

A base desse algoritmo são coordenadas polares, pensando nas duas realizações da normal como pontos de um plano cartesiano, representando-os em coordenadas polares temos:

$$R=\sqrt{X^2+Y^2}$$

$$\theta=\arctan{Y/X}$$

Como $X ,Y \sim N(0,1)$ independentes

$$f(x,y)=\frac{1}{2\pi}e^{\frac{-1}{2}(x^2+y^2)}$$

Aplicando a transformação usando jacobiano, temos que 

$$f(r^2, \theta)= exp(1/2)*U(0, 2\pi)$$

Onde o primeiro termo corresponde ao $R^2$ e o segundo ao $\theta$.

Teremos pelo método da inversa que $R^2=-2\log(U_1)$ e $\theta=2\piU_2$. Assim é possível obter que $Y=R\sin{\theta}$ e $X=R\cos{\theta}$

##### Método Polar (Marsaglia, 1962)

Parte de $U_1$ e $U_2 \sim U(0, 1)$ independentes. 

**Algoritmo:**

1. Até que $V_1^2+V_2^2 <= 1$, repetir:

    + Gerar $U_1$ e $U_2 \sim U(0, 1)$

    + Calcular: $V_1=2U_1-1$ e $V_2=2U_2-1$

2. Calcular:

$$Z_1=V_1\sqrt{\frac{-2\log{(V_1^2+V_2^2)}}{V_1^2+V_2^2}}$$

$$Z_2=V_2\sqrt{\frac{-2\log{(V_1^2+V_2^2)}}{V_1^2+V_2^2}}$$

Trata-se de um algoritmo de aceitação/rejeição, com alta taxa de aceitação $\frac{\pi}{4} \approx 0.785$. Também fundamentado em coordenadas polares

```{r}

polar <- function(n){
  out <- numeric()
  for(i in 1:n){
    v1=1
    v2=2
    while((v1^2+v2^2)>1){
      v1=2*runif(1)-1
      v2=2*runif(1)-1
    }
    a <- v1^2+v2^2
    z1 <- v1*sqrt((-2*log(a))/(a))
    z2 <- v2*sqrt((-2*log(a))/(a))
    
    out <- c(out, z1, z2)
  }
  return(out)
}


hist(polar(1000))
  


```


#### Distribuição poisson: $Z \sim pois(\lambda)$

[Ver caderno para detalhes]

```{r}

myPois <- function(l, n){
  out <- numeric(n)
  
  for(i in 1:n){
    y <- 0
    k <- exp(-l)
    p <- runif(1)
    while(p>k){
      u <- runif(1)
      p <- u*p
      y <- y+1
    }
    out[i] <- y
  }
  return(out)
}


pois <- myPois(3, 100000)

ks.gof(pois, "ppois", lambda = 3)

hist(pois)
```


##Aula 5 - 2016.09.06

###Métodos de Rejeição

Procurar: acceptance-rejection ou accept-reject ou reject method ou sampling

####Método de rejeição básico

Considere uma v.a. $X$ com f.d.p. proporcional a $g(x)$, ou seja, $g(x)=cf(x)$ onde $f(x)$ é a f.d.p. de $X$. 



